【裁判字號】    95,交聲,491
【裁判日期】    950728
【裁判案由】    聲明異議
【裁判全文】
臺灣臺中地方法院交通事件裁定         95年度交聲字第491號
原處分機關  交通部公路總局台中區監理所豐原監理站
異  議  人
即受處分人  甲○○
上列異議人即受處分人因違反道路交通管理處罰條例案件，對於
交通部公路總局台中區監理所豐原監理站民國九十五年六月二十
三日所為之裁決（豐監稽違字第裁63-HC0000000號違反道路交通
管理事件裁決書），聲明異議，本院裁定如下：
    主    文
原處分關於罰鍰新台幣肆萬伍仟元部分撤銷。
    理    由
一、原處分機關略以：異議人即受處分人甲○○駕駛KCO-443號
    號重機車，於民國九十五年四月一日十時四十五分許，在台
    中縣潭子鄉○○路○段三九一巷口，因酒後駕車呼氣酒精濃
    度達每公升一點五零毫克，為台中縣警察局豐原分局以中縣
    警交字第HC0000000號舉發違反道路交通管理事件通知單舉
    發，違反道路交通管理處罰條例第三十五條第一項第一款規
    定，原處分機關遂於九十五年六月二十三日，以豐監稽違字
    第裁63-HC0000000號違反道路交通管理事件裁決書，裁處受
    處分人罰鍰新台幣四萬五千元，並吊扣機車駕駛執照十二個
    月，受處分人對於吊扣機車駕駛執照部分不爭議，但就罰鍰
    部分認有一事不兩罰之疑義，而聲明異議，因而將全案移請
    裁定等語。
二、本件受處分人則以：受處分人於上揭時地酒後駕駛KCO-443
    號重機車，為警查獲呼氣酒精濃度達每公升一點五零毫克，
    已另經台灣台中地方法院檢察署檢察官為緩起訴處分，原處
    分機關再裁決受處分人罰鍰新台幣四萬五千元，明顯違反一
    事不兩罰原則，為此就裁決罰鍰新台幣四萬五千元部分聲明
    異議等語。
三、按一行為同時觸犯刑事法律及違反行政法上義務規定者，依
    刑事法律處罰之。但其行為應處以其他種類行政罰或得沒入
    之物而未經法院宣告沒收者，亦得裁處之。前項行為如經不
    起訴處分或為無罪、免訴、不受理、不付審理之裁判確定者
    ，得依違反行政法上義務規定裁處之，為九十四年二月五日
    公布，自九十五年二月五日施行之行政罰法第二十六條所明
    定，此即所謂一事不兩罰原則。次按被告所犯為死刑、無期
    徒刑或最輕本刑三年以上有期徒刑以外之罪，檢察官參酌刑
    法第五十七條所列事項及公共利益之維護，認以緩起訴為適
    當者，得定一年以上三年以下之緩起訴期間為緩起訴處分，
    其期間自緩起訴處分確定之日起算。又被告於緩起訴期間內
    ，有下列情形之一者，檢察官得依職權或依告訴人之聲請撤
    銷原處分，繼續偵查或起訴：一、於期間內故意更犯有期徒
    刑以上刑之罪，經檢察官提起公訴者；二、緩起訴前，因故
    意犯他罪，而在緩起訴期間內受有期徒刑以上刑之宣告者；
    三、違背第二百五十三條之二第一項各款之應遵守或履行事
    項者，刑事訴訟法第二百五十三條之一第一項、第二百五十
    三條之三第一項亦有明文。準此，被告經檢察官為緩起訴處
    分者，於緩起訴之猶豫期間內，其最後是否會被檢察官提起
    公訴？猶懸而未定，意即緩起訴處分於猶豫期間內尚未具有
    實質之確定力，檢察官於期間內，可對被告繼續觀察，若被
    告顯無反省警惕之情形或根本欠缺反省警惕之能力，檢察官
    仍得依職權或依告訴人之聲請，將被告之緩起訴處分予以撤
    銷。
四、查本件受處分人飲酒後，已達不能安全駕駛動力交通工具之
    程度，仍騎乘KCO-443號重機車外出，為上揭時地為警查獲
    ，測得呼氣酒精濃度達每公升一點五零毫克之事實，業經台
    灣台中地方法院檢察署檢察官於九十五年五月二十五日，以
    九十五年度偵字第八七三八號為緩起訴處分，其期間為一年
    ，受處分人應於收受緩起訴處分命令通知書後一個月期間內
    ，向財團法人勵馨社會福利基金會支付新台幣六萬元，有台
    灣台中地方法院檢察署檢察官緩起訴處分書影本及台灣高等
    法院被告前案紀錄表足憑。行政罰法第二十六條已明定一事
    不兩罰原則，僅應受行政罰之行為經不起訴處分或為無罪、
    免訴、不受理、不付審理之裁判確定者，始得依違反行政法
    上義務規定裁處之，並未包括緩起訴處分在內，縱認緩起訴
    處分之最終使被告免於刑事訴追之效果與不起訴處分之效果
    相同，行政罰法第二十六條第二項解釋上應包括緩起訴處分
    情形在內，但依據行政罰法第二十六條第二項規定之立法意
    旨，必待緩起訴處分實質確定，被告免於受刑事訴追時，原
    處分機關始得依法為行政裁罰，亦即在緩起訴期間內即猶豫
    期間屆滿前，該緩起訴處分仍有被撤銷之可能，此時原處分
    機關若依法為行政裁決，將使受處分人有同時遭受行政處罰
    及刑事訴追之危險，而顯與行政罰法第二十六條規定之立法
    意旨相違背。本件原處分之裁決日期為九十五年六月二十三
    日，仍在前述緩起訴期間內，原處分機關所為該裁決，顯與
    上揭行政罰法第二十六條第二項規定有違，自難認允當，應
    由本院將原處分關於罰鍰新台幣四萬五千元部分撤銷，以資
    適法。
五、據上論斷，應依道路交通管理處罰條例第八十七條第二項、
    道路交通案件處理辦法第二十條，裁定如主文。
中    華    民    國    95    年     7    月    28    日
                  刑事第八庭    法  官  鍾堯航
上正本證明與原本無異。
如不服本裁定應於送達後五日內向本院提出抗告狀。
                                書記官  吳淑願
中    華    民    國    95    年     7    月    28    日


司法院資訊處製作；財團法人民間司法改革基金會備份。
